【裁判字號】    90,易,2377
【裁判日期】    901009
【裁判案由】    傷害等
【裁判全文】
臺灣高雄地方法院刑事判決                          九十年度易字第二三七七號
    公  訴  人  臺灣高雄地方法院檢察署檢察官
    被      告  乙○○
右列被告因傷害等案件，經檢察官提起公訴（九十年度偵字第九一四六號），本院判
決如左：
    主  文
乙○○公然侮辱人，處罰金壹仟伍佰元，如易服勞役，以佰元折算壹日；又傷害人
之身體，處拘役貳拾日，如易科罰金，以佰元折算壹日。
    事  實
一、乙○○因不滿鄰居己○○、庚○○於清晨即從事魚丸生產，工人交談、機器運轉
    及電話來電擴大器等聲響擾人睡眠，及渠等不念乙○○父母提供承租之國有土地
    舖設巷道便利進出之情，屢於門前巷道晾曬衣物、塑膠桶等物，並於巷口停放貨
    車、設置路障，阻礙通行，早有宿怨，竟於民國八十九年十二月四日上午十時許
    ，騎機車返家時，見高雄縣茄萣鄉○○村○○路○段四三巷之巷道又為衣架、塑
    膠桶所佔，見庚○○在該巷五號住處前，一氣之下，即以腳用力踢塑膠桶，同時
    在該巷道之公眾得出入之場所，公然對庚○○以「幹妳娘、駛妳娘、你們全家都
    是畜生」之言語，侮弄折辱庚○○之人格。又於八十九年十二月五日上午五時許
    ，為己○○魚丸工廠聲響吵醒，即向警局報案，並於同日六時許返家找己○○理
    論，一言不合，旋基於傷害之犯意，出手毆打己○○，致己○○受有鼻部、下唇
    挫傷併瘀血之傷害。
二、案經己○○、庚○○訴請臺灣高雄地方法院檢察署檢察官偵查起訴。
    理  由
一、訊據被告乙○○固坦承於八十九年十二月四日上午十時許，因告訴人庚○○之衣
    架、塑膠桶佔用巷道，使其無法騎車，踢了二個桶子，及於八十九年十二月五日
    上午六時許，與己○○發生爭執，惟矢口否認有公然侮辱、傷害犯行，辯稱：八
    十九年十二月四日上午十時許，只說「天啊，世間上哪還有如此畜生的人。」，
    未指名道姓，也不知現場有何人在場；八十九年十二月五日上午六時許，是告訴
    人己○○衝上來打我，我不理他轉身回家，告訴人己○○出手向我背部而來，我
    以左手往後甩出，將己○○打開，告訴人不可能忍受被罵三字經及被打云云。惟
    查，右揭事實，業據告訴人庚○○指述：當時是被告的父母親蓋房子，將他們的
    地蓋滿，後來被告的父母親想說請我們與他家對面的地主協調，對面地主出一半
    的地，他們要拆圍牆出一半的地，做成巷道供大家進出，我原本要向對面地主買
    巷道土地，對面地主基於交情給我們免費使用，當時附近的土地都是國有土地，
    被告他們將圍牆拆除後，我們就花了四萬多元鋪設水泥，八十九年十二月四日上
    午十時許，被告走到我門前，對著我罵：幹你娘，駛你娘，這口灶最畜生，就以
    腳踢紅桶，現場有己○○和工人戊○○在場，之後被告轉身要離去時，回頭罵我
    ：「幹你娘，駛你娘，看什麼東西」，就出去等語，告訴人己○○指述：八十九
    年十二月四日早上十點多被告回家，沒有理由就踢我家桶子，對著我及我太太罵
    說：「幹你娘，駛你娘，你們全家都是畜生」，我在現場作工作，我沒有回罵被
    告，隔一天早上六點多被告來工廠前大小聲，我抬頭看被告，被告就一拳朝我鼻
    子、嘴唇打過來，打了一下，被告就離去，我就去報案等語明確，且經證人即告
    訴人員工戊○○到庭證稱：當天我在工廠內聽見外面有桶子發出聲響，我出去看
    見被告沿路踢桶子，一面罵：「幹你娘，駛你娘，這家人都是畜生」，翌日早上
    發生衝突時被告過來工廠，我與己○○在工廠門口，被告從他家走過來，臉色很
    難看，己○○還在看是怎麼回事，被告就向前用拳頭出拳打己○○的鼻子及嘴唇
    的部位，打了一下，被告就離開，顏就去驗傷報警等語，證人即被告之妻丙○於
    本院審理時到庭證稱：告訴人說被告踢桶子那一天我在我家中曬衣服，那一天我
    不知道被告人在哪裡，告訴人己○○就來我家門前說：路是我們的，為什麼我們
    不能曬衣服，告訴他太太說儘量將衣服披上。我就出來告訴告訴人他們將道路堵
    住，還說這種話，翌日清晨約四點多，被告告訴我說告訴人的機器聲吵的他不能
    睡覺，他要去報案，後來我聽到外面大叫大聲小聲，告訴人夫婦及告訴人兒子來
    到我家門前與被告打架，大家都有出手互打，被告的上手臂內側也有抓傷等語甚
    詳，且有告訴人己○○提出之驗傷診斷書一紙為證，而該驗傷診斷書中記載之內
    容與前開告訴人、證人證述之受傷內容大致相符，足認告訴人己○○確於八十九
    年十二月五日受有前開傷害，又被告供承：告訴人己○○自我腰邊來，如不將其
    撥開自己會受傷等語，並參酌本件既係因告訴人二人與被告前開巷道使用發生爭
    執，而有素怨，此由被告屢次於本院審理時以言詞及書面表示告訴人在巷道內曬
    桶子、清晨製作魚丸擾人安寧，令其難以忍受等情可佐，及衡以告訴人二人與上
    述證人二人所述，足證被告有引發本案傷害事實發生之動機，雖被告辯稱僅係用
    手抵擋撥開告訴人云云，然以告訴人己○○所受傷勢，及現場均為告訴人夫妻、
    子、員工，果告訴人有先出手傷害一事，則何以告訴人己○○會受有鼻部、下唇
    挫傷併瘀血等傷勢，再被告既先出拳毆打告訴人，焉能以其引致他方與之拉扯之
    原因，援引為其係為抵擋他方傷害犯行之論據，故其辯詞，核與事證未符，無足
    信採，從而其有傷害告訴人己○○之事實，至為顯然，另證人丙○雖陳稱被告與
    告訴人己○○於案發時有彼此互毆之事實，然此部分告訴人己○○是否涉案，要
    與本案之傷害事實無涉；證人丁○○未親身見聞事件經過，其證言之證明力有限
    ；又證人甲○○雖經本院依職權傳訊，然因遷移不明而無法到庭，爰不再予傳訊
    ，均併此敘明。綜上，被告因激怒憤而出言辱罵、傷害告訴人，已如前述，被告
    前開辯解，為圖卸刑責之詞，不足採信。從而本件事證已明，被告犯行洵堪認定
    。
二、核被告乙○○所為，係犯刑法第三百零九條第一項之公然侮辱罪及第二百七十七
    條第一項之傷害罪。被告所犯之公然侮辱及傷害罪二罪間，犯意不同，行為互異
    ，應予分論併罰。爰審酌被告就門前巷道使用問題，在循正當途徑解決前，竟以
    公然侮辱及暴力為之，致告訴人庚○○受有人格折損之損害，告訴人己○○受有
    鼻部、下唇挫傷併瘀血之傷害，性格實係過於衝動，惟念其僅有毀損之前科記錄
    ，此有卷附台灣高等法院被告全國前案紀錄表、台灣高雄地方法院檢察署刑案資
    料查註紀錄表可稽，及犯罪之動機係因長期為告訴人工廠發出聲響、物品佔用巷
    道所苦，又無法尋求改善，情緒在極度壓抑之下，稍受告訴人刺激而爆發本案衝
    突，情有可原，且於犯後坦承部分犯行等一切情狀，分別量處如主文所示之刑，
    並諭知易服勞役及易科罰金之折算標準。又被告於犯罪行為後，刑法第四十一條
    已於九十年一月十日修正公布生效，依該條第一項之規定：「犯最重本刑為五年
    以下有期徒刑以下之刑之罪，而受六個月以下有期徒刑或拘役之宣告，因身體、
    教育、職業、家庭之關係或其他正當理由，執行顯有困難者，得以一元以上三元
    以下折算一日，易科罰金。但確因不執行所宣告之刑，難收矯正之效，或難以維
    持法秩序者，不在此限」。比較新舊法，新法規定較有利於被告，依刑法第二條
    第一項前段，應適用刑法第四十一條第一項。
據上論斷，應依刑事訴訟法第二百九十九條第一項前段，刑法第二條第一項前段、第
二百七十七條第一項、第三百零九條第一項、第四十一條第一項、第四十二條第二項
，罰金罰鍰提高標準條例第一條前段、第二條，判決如主文。
中      華      民      國    九十      年      十      月      九      日
                                    臺灣高雄地方法院刑事第一庭
                                     法  官   郭貞秀
右正本證明與原本無異。
如不服本判決，應於判決送達後十日內，向本院提出上訴狀。
                                 書  記  官   黃國忠
中    華    民    國      九十      年      十      月      十二      日


司法院資訊處製作；財團法人民間司法改革基金會備份。
